【裁判字號】    97,易,120
【裁判日期】    971114
【裁判案由】    重利
【裁判全文】
臺灣屏東地方法院刑事判決               97年度易字第120號
公  訴  人  臺灣屏東地方法院檢察署檢察官
被      告  甲○○
            己○○
上列被告等因重利案件，經檢察官提起公訴（96年度偵字第3459
號），本院判決如下：
    主  文
甲○○共同乘他人急迫，貸以金錢，而取得與原本顯不相當之重
利，處有期徒刑陸月，減為有期徒刑參月，如易科罰金，以新臺
幣壹仟元折算壹日。
己○○共同乘他人急迫，貸以金錢，而取得與原本顯不相當之重
利，累犯，處有期徒刑捌月，減為有期徒刑肆月，如易科罰金，
以新臺幣壹仟元折算壹日。
甲○○、己○○被訴共同對丁○○犯重利罪部分均無罪。
    事  實
一、己○○曾於民國95年間，因違反動產擔保交易法案件，為臺
    灣高雄地方法院以95年度簡字第7076號判決判處有期徒刑4
    月確定，甫於96年3 月1 日易科罰金執行完畢。甲○○（綽
    號「小林」）則於96年間，因常業重利及恐嚇等案件，為臺
    灣臺東地方法院以95年訴字第126 號判決判處應執行有期徒
    刑1 年確定；另於同年間，因公共危險案件，為臺灣高雄地
    方法院以96年交簡字第2152號判決判處有期徒刑2 月確定，
    嗣由法院依中華民國96年罪犯減刑條例之規定分別裁定減刑
    ，並合併定應執行刑為有期徒刑7 月15日確定（尚未全部執
    行完畢，不致使本件構成累犯）。惟彼2 人仍不知警惕，為
    牟暴利，竟又於96年間，基於重利之犯意聯絡，由己○○乘
    乙○○需款孔急之際，介紹乙○○向甲○○借款。乙○○同
    意借款後，再由己○○於96年1 月9 日，在屏東縣九如交流
    道旁之釣蝦場外，將甲○○交付之新台幣（下同）2 萬元貸
    予乙○○。惟鄭女事先預扣利息4 千元，實際上僅交付1 萬
    6 千元予乙○○，乙○○另開立面額2 萬元本票乙紙並提供
    存摺正本及身分證正本予己○○、甲○○供作借款之擔保。
    甲○○與己○○2 人復於借款後，由其中一人出面，以每10
    日為1 期，按期向乙○○收取利息4,000 元（乙○○分別於
    96 年1月19日、1 月29日、2 月9 日、2 月19日、2 月28日
    交付利息4,000 元予己○○或甲○○），而取得與原本顯不
    相當之重利。嗣於同年3 月15日，乙○○因不堪負荷而報警
    查獲。
二、案經高雄縣政府警察局六龜分局報告臺灣屏東地方法院檢察
    署檢察官偵查起訴。
    理  由
壹、有罪部分：
一、前開事實業據被告甲○○與己○○2 人於本院審理中坦承不
    諱（被告甲○○係於97年3 月7 日本院審理中首次審理期時
    坦承犯行不諱；被告己○○則係於97年10月31日本院審理中
    最後言詞辯論時方自白犯行），核與被害人乙○○於偵查及
    本院審理中指述之情節相符。本部分事證明確，被告2 人犯
    行堪以認定。
二、核被告甲○○、己○○2 人所為，均係犯刑法第344 條之重
    利罪。被告2 人就前揭犯行有犯意聯絡及行為分擔，均為共
    同正犯。又被告己○○前有如事實欄所示之科刑及執行情形
    ，有台灣高等法院被告前案紀錄表附卷足憑，其於刑之執行
    完畢後5 年內，故意再犯本件有期徒刑之罪，為累犯，應依
    法加重其刑。爰審酌被告2 人之智識程度、前科素行，本件
    犯罪之動機、目的、手段，犯罪所得利益，被害人所受損害
    及彼等之犯後態度等一切情狀，量處如主文所示之刑，並因
    其等犯罪時間係在96年4 月24日以前，所犯又非中華民國96
    年罪犯減刑條例第3 條所列不得減刑之罪，或其等曾於該條
    例施行前遭通緝，而於施行後緝捕歸案，故依該條例規定減
    刑2 分之1 後，分別諭知易科罰金之折算標準，以資懲儆。
貳、無罪部分：
一、公訴意旨略以：甲○○、己○○2 人基於重利之犯意聯絡，
    於96年3 月4 日及同年5 月12日，在屏東縣高樹鄉某地，先
    後貸款丁○○各1 萬元，每月為1 期，每期利息2 千元，並
    由借款人先後開立面額1 萬元之本票2 紙，作為日後求償之
    擔保，而取得與原本顯不相當之重利（月息20分）。因認被
    告甲○○、己○○二人此部分行為亦均涉犯刑法第344 條之
    重利罪嫌。
二、本件公訴人認被告2 人涉有上揭犯嫌，乃以告訴人丁○○於
    警詢中之指訴為主要論據。訊據被告2 人均堅決否認上開重
    利犯行，被告甲○○辯稱：我沒有借錢給丁○○，因為我根
    本不認識她；被告丁○○則辯稱：我認識丁○○，但是沒有
    介紹她跟甲○○借錢等語。
三、按犯罪事實應依證據認定之，無證據不得認定犯罪事實。不
    能證明被告犯罪者，應諭知無罪之判決，刑事訴訟法第154
    條第2 項、第301 條第1 項分別定有明文。
四、經查：
    (一)證人丁○○於本院審理中證稱：其係經由名為「俄認娜」
      （音同）之原住民女子介紹後向一綽號為「小林」之男子
      借錢，但「俄認娜」並非被告己○○，借錢之男子亦非被
      告甲○○，其僅借款1 萬元，實拿8 千元，1 個月後即清
      償完畢等語（本院卷第57頁至第59頁、第80頁），與起訴
      事實尚非相符，無從佐證被告2 人犯罪。
    (二)公訴人雖另以上開證人於警詢中之陳述（即警詢筆錄）作
      為被告2 人犯罪之證據，然證人表示該警詢筆錄內容與伊
      當時所為陳述不同（本院卷第57頁背面），且稱：「我到
      警局時，警察問我認不認識『小林』，認不認識己○○？
      我只說我認識己○○，但是我跟警察說我沒有跟小林借錢
      ，而且我還說我不認識『小林』。」（本院卷第58頁）而
      該警詢筆錄製作時又無錄音、錄影，無從勘驗筆錄內容之
      真偽，故其正確性尚有可疑。尤有甚者，該筆錄名義上之
      製作人戊○○○○於本院審理中竟稱：「這份筆錄應該是
      我另外兩個同事叫唐仁義、丙○○作的，我不知道（為什
      麼他們會在筆錄上蓋我的章）。」（本院卷第95頁背面）
      證人丁○○亦表示其從未見過戊○○○○。而證人宋玉清
      警員於本院審理時則證稱：「（前開筆錄）是我跟我的同
      事陳世光、丙○○三人在高樹分駐所製作，是丙○○問，
      陳世光作紀錄，我在旁邊看。」（本院卷第96頁）惟證人
      丙○○警員竟亦否認上開筆錄為其所製作，並表示對該筆
      錄全無印象（本院卷第106 頁筆錄背面）。質言之，報告
      檢察官偵辦本案之警察機關，竟無人承認上開筆錄為其所
      製作，因此該筆錄顯然不具有較可信之特別情況，而其又
      屬證人於審判外之陳述，依刑事訴訟法第159 條第1 項及
      第159 條之2 之規定，不得作為證據。
    (三)綜上所論，公訴人所舉之證據尚不足以證明被告確有前開
      起訴之重利犯行。此外，又查無其他積極之證據，足認被
      告確有公訴人所指之犯行，不能證明被告犯罪，揆諸前開
      法律規定，依法應諭知無罪之判決。
據上論斷，應依刑事訴訟法第284 條之1 、第299 條第1 項前段
、第301 條第1 項，刑法第28條、第344 條、第47條第1 項，第
41條第1 項前段，中華民國96年罪犯減刑條例第2 條第1 項第3
款、第7 條、第9 條，刑法施行法第1 之1 條，判決如主文。
中    華    民    國    97    年    11    月    14    日
                  刑事第四庭    法  官  王以齊
以上正本證明與原本無異。
如不服本判決應於收受判決後10日內向本院提出上訴書狀，並應
敘述具體理由；其未敘述上訴理由者，應於上訴期間屆滿後20日
內向本院補提理由書（均須按他造當事人之人數附繕本）「切勿
逕送上級法院」。
中    華    民    國    97    年    11    月    14    日
                                書記官  蔡進吉
附錄本判決論罪科刑法條：
刑法第344條
乘他人急迫、輕率或無經驗貸以金錢或其他物品，而取得與原本
顯不相當之重利者，處1 年以下有期徒刑、拘役或科或併科新臺
幣3 萬元以下罰金。


司法院資訊處製作；財團法人民間司法改革基金會備份。
